ACORDAO-COMPLETO-2341486

ACÓRDÃO 112/2019 ATA 2/2019 - PLENÁRIO

VISTOS, relatados e discutidos estes autos de representação atinente a supostas irregularidades no Pregão Eletrônico para Registro de Preços PE SRP 20/2018, promovido pelo Instituto Federal do Espírito Santo - IFES;
ACORDAM os Ministros do Tribunal de Contas da União, reunidos em sessão de Plenário, ante as razões expostas pelo Relator e com fundamento no art. 276, § 1º, do Regimento Interno do TCU, em referendar a medida cautelar adotada por meio do despacho à peça 18 destes autos, transcrito no relatório precedente.

Referendo de medida cautelar em processo de representação sobre possíveis irregularidades em pregão eletrônico que tinha por objetivo contratar empresa especializada para o fornecimento de equipamentos de rede de dados necessários para a disponibilização da infraestrutura de rede.

Instituto Federal de Educação, Ciência e Tecnologia do Espírito Santo.

3. Interessados/Responsáveis:
3.1. Interessado: Ish Tecnologia S/a (01.707.536/0001-04).

13.1. Ministros presentes: José Mucio Monteiro (Presidente), Walton Alencar Rodrigues (Relator), Benjamin Zymler, Augusto Nardes, Raimundo Carreiro e Ana Arraes.
13.2. Ministro-Substituto convocado: Marcos Bemquerer Costa.
13.3. Ministro-Substituto presente: André Luís de Carvalho.

ACORDAO-COMPLETO-2349350

Acórdão 808/2019 - Plenário

WALTON ALENCAR RODRIGUES

Adoto, como relatório, o despacho que fundamentou a concessão da medida cautelar ora em apreciação (peça 13) :
"Trata-se de Representação concernente ao Pregão Eletrônico para Registro de Preços PE SRP nº 20/2018, promovido pelo Instituto Federal do Espírito Santo - IFES, em que foram indicados indícios de (i) restrição à competitividade do certame e (ii) contratação antieconômica.
Após o exame da documentação referente ao pregão eletrônico citado, a Unidade Técnica destacou os seguintes achados:
	a) foram indicados, no edital, como marca e modelo de referência, produtos da linha HP Aruba 2540 para switches core e de acesso, e respectivos módulos, com caracterização detalhada dos itens (peça 4) ;
	b) não teriam sido encontrados no Banco de Preços e Painel de Preços equipamentos similares aos especificados, sendo alegado o motivo de que os equipamentos seriam recém-lançados no mercado, e tampouco foi possível encontrar preços em sítios eletrônicos da internet em virtude da especificidade do objeto, e por serem equipamentos para uso empresarial;
	c) o levantamento de preços de mercado abarcou cotação junto a três empresas, que apresentaram seus preços para o mesmo fabricante e linha de equipamentos que seriam indicados no edital;
	d) em resposta à impugnação de empresa interessada em participar da licitação, que questionava a necessidade de interfaces POE ou POE+ na switch core, o que supostamente encareceria o projeto e prejudicaria a participação ampla no certame, o IFES informou que "a Instituição realizou cotações a diversas empresas capazes de fornecer os objetos do certame, de forma a garantir que o solicitado será atendido e inclusive o certame não se dará por deserto". O IFES informou ainda que "a licitação busca a ampla competitividade, porém a partir de exigências e requisitos mínimos - que foram impugnados por esta licitante, apesar de várias outras empresas do ramo terem retirado o Edital e, assim, demonstrado interesse na participação nesta licitação" (peças 9-10) ;
	e) apenas uma empresa participou do certame, sendo uma das que apresentaram orçamento para a pesquisa de preços.
A Unidade Técnica entendeu estar configurado o fumus boni iuris em razão do levantamento deficiente de mercado, limitado a três preços informados por distribuidores de um mesmo fabricante, e pela participação de apenas uma empresa no certame, com possibilidade de comprometimento da competitividade da licitação e da seleção da proposta mais vantajosa para a Administração.
Entendeu, ainda, configurado o periculum in mora, evidenciado pela iminência de contratação possivelmente antieconômica que poderá ensejar prejuízo à entidade e comprometer a eficácia da decisão de mérito que vier a ser proferida pelo Tribunal.
Feito o breve relato, passo a decidir.
Conheço da representação, uma vez atendidos os requisitos de admissibilidade atinentes à espécie.
No mérito, acolho a análise da unidade instrutiva, que adoto como razões de decidir. Em estando presentes os requisitos do fumus boni iuris e do periculum in mora, bem assim ante a ausência de periculum in mora ao reverso, capaz de trazer prejuízos significativos à entidade ou ao interesse público, verifico apropriada a adoção de medida cautelar inaudita altera parte e determino:
a) ao Instituto Federal do Espírito Santo que, cautelarmente, se abstenha de firmar contrato com a empresa vencedora do Pregão Eletrônico para Registro de Preços (PE SRP Nº 20/2018) até que o Tribunal delibere em definitivo sobre as questões debatidas neste feito, nos termos do art. 276, caput, do Regimento Interno/TCU;
	b) 	a oitiva do Instituto Federal do Espírito Santo, nos termos do art. 276, § 3º, do Regimento Interno/TCU, para manifestar-se sobre os fatos apontados nesta representação, no prazo de até 15 dias,  especialmente quanto ao levantamento deficiente de mercado, limitado a três orçamentos informados por distribuidores de um mesmo fabricante, adotado como referência nas especificações dos produtos no edital, que resultou na participação de apenas uma empresa no certame, alertando-o quanto à possibilidade de o Tribunal vir a determinar a anulação do procedimento licitatório em questão;
	c) 	a oitiva da empresa declarada vencedora do PE SRP Nº 20/2018, ISH Tecnologia S/A (CNPJ 01.707.536/0001-04) , nos termos do art. 250, inciso V, do Regimento Interno/TCU, para, querendo, no prazo de 15 dias, manifestar-se sobre os fatos apontados nesta representação, alertando-a quanto à possibilidade de o Tribunal vir a determinar a anulação do procedimento licitatório;
d)	 o envio de cópia da presente instrução ao Instituto Federal do Espírito Santo e à empresa ISH Tecnologia S/A a fim de subsidiar as manifestações a serem requeridas".

8.1. Leonardo Gonoring Goncalves Simon (18844/OAB-ES) e outros, representando Ish Tecnologia S/A.

Não atuou.

REPRESENTAÇÃO. PREGÃO ELETRÔNICO. POSSÍVEL RESTRIÇÃO À COMPETITIVIDADE. ADOÇÃO DE MEDIDA CAUTELAR. OITIVAS. REFERENDO DO PLENÁRIO.

REPRESENTAÇÃO (REPR)

Secretaria do TCU no Estado do Espírito Santo (Sec-ES).

Trata-se de Representação concernente ao Pregão Eletrônico para Registro de Preços PE SRP nº 20/2018, promovido pelo Instituto Federal do Espírito Santo - IFES, em que foram indicados indícios de restrição à competitividade do certame e de contratação antieconômica.
A Unidade Técnica entendeu estar configurado o fumus boni iuris em razão do levantamento deficiente de mercado, limitado a três preços informados por distribuidores de um mesmo fabricante, e pela participação de apenas uma empresa no certame, com possibilidade de comprometimento da competitividade da licitação e da seleção da proposta mais vantajosa para a Administração.
Entendeu, ainda, configurado o periculum in mora, evidenciado pela iminência de contratação possivelmente antieconômica que poderá ensejar prejuízo à entidade e comprometer a eficácia da decisão de mérito que vier a ser proferida pelo Tribunal.
Em estando presentes os requisitos do fumus boni iuris e do periculum in mora, bem assim ante a ausência de periculum in mora reverso, adotei de medida cautelar inaudita altera parte, nos termos constantes do despacho transcrito no relatório precedente.
O despacho que adota medida cautelar deve ser submetido ao Plenário para referendo, nos termos do art. 276, § 1º, do Regimento Interno do TCU (RI/TCU) , razão pela qual trago o processo à deliberação e  VOTO por que seja adotado o Acórdão que ora submeto à apreciação deste Colegiado.
TCU, Sala das Sessões Ministro Luciano Brandão Alves de Souza, em 30 de janeiro de 2019.
WALTON ALENCAR RODRIGUES 
Relator